---
title: "图形初阶"
output: html_notebook
---

## 使用图形

```{r}
attach(mtcars)
plot(wt, mpg)
abline(lm(mpg ~ wt))
title("Regression of MPG on Weight")
detach(mtcars)
```

## 简单示例

```{r}
dose <- c(20, 30, 40, 45, 60)
drugA <- c(16, 20, 27, 40, 60)
drugB <- c(15, 18, 25, 31, 40)
```

```{r}
plot(dose, drugA, type="b")
```

## 图形参数

使用 `par()` 函数设置绘图样式

```{r}
opar <- par(no.readonly=TRUE)
par(lty=2, pch=17)
plot(dose, drugA, type="b")
par(opar)
```

某些参数可以直接在绘图函数中设置

```{r}
plot(dose, drugA, type="b", lty=2, pch=17)
```

### 符号和线条

- `pch`：点符号
- `lty`：线条类型
- `cex`：符号大小
- `lwd`：线条宽度

```{r}
plot(
  dose, drugA,
  type="b",
  lty=3,
  lwd=3,
  pch=15,
  cex=2
)
```

### 颜色

- `col`：默认颜色
- `col.axis`
- `col.lab`
- `col.main`
- `col.sum`
- `fg`：前景色
- `bg`：背景色

颜色值可以是：

- 序号
- 颜色名称
- 十六进制
- RGB
- HSV

RColorBrewer 库

```{r}
library(RColorBrewer)
n <- 7
mycolors <- brewer.pal(n, "Set1")
barplot(rep(1, n), col=mycolors)
```

`gray()` 函数

```{r}
n <- 10
mycolors <- rainbow(n)
pie(rep(1, n), labels=mycolors, col=mycolors)
mygrays <- gray(0:n/n)
pie(rep(1, n), labels=mygrays, col=mygrays)
```

### 文本属性

- `cex`：大小
- `font`：字体
- `ps`：字体磅值
- `family`：字体族，标准取值为 `serif`，`sans`，`mono`

### 图形尺寸与边界尺寸

- `pin`：图形尺寸，英寸，宽和高
- `mai`：边界大小，英寸，下、左、上、右
- `mar`：边界大小，英分

```{r}
opar <- par(no.readonly=TRUE)
par(pin=c(2, 3))
par(lwd=2, cex=1.5)
par(cex.axis=.75, font.axis=3)
plot(
  dose, drugA,
  type="b",
  pch=19,
  lty=2,
  col="red"
)
plot(
  dose, drugB,
  type="b",
  pch=23,
  lty=6,
  col="blue",
  bg="green"
)
par(opar)
```

## 添加文本、自定义坐标轴和图例

```{r}
plot(
  dose, drugA,
  type="b",
  col="red",
  lty=2,
  pch=2,
  lwd=2,
  main="Clinical Trials for Drug A",
  sub="This is hypothetical data",
  xlab="Dosage",
  ylab="Drug Response",
  xlim=c(0, 60),
  ylim=c(0, 70)
)
```

### 标题

`title()`

### 坐标轴

`axis()`

- `side`：坐标轴的位置，1 - 4
- `at`：刻度线位置
- `labels`：文字标签
- `pos`：轴线绘制位置，与另一坐标轴相交的位置
- `lty`
- `col`
- `las`：标签平行(=0)或垂直(=1)于坐标轴
- `tck`：刻度线长度，正值内侧，负值外侧

```{r}
x <- 1:10
y <- x
z <- 10/x

opar <- par(no.readonly=TRUE)

par(mar=c(5, 4, 4, 8) + 0.1)
plot(
  x, y,
  type="b",
  pch=21,
  col="red",
  yaxt="n",
  lty=3,
  ann=FALSE
)
lines(
  x, z,
  type="b",
  pch=22,
  col="blue",
  lty=2
)

axis(
  2,
  at=x,
  labels=x,
  col.axis="red",
  las=2,
)

axis(
  4,
  at=z,
  labels=round(z, digits=2),
  col.axis="blue",
  las=2,
  cex.axis=0.7,
  tck=-.01
)

mtext(
  "y=1/x",
  side=4,
  line=3,
  cex.lab=1,
  las=2,
  col="blue"
)

title(
  "An Example of Creative Axes",
  xlab="X values",
  ylab="Y=X"
)

par(opar)
```

### 参考线

`abline(h=yvalues, v=xvalues)`

### 图例

`legend()`

- `location`
- `title`
- `legend`：标签组成的字符型向量


```{r fig.height=8, fig.width=8}
opar <- par(no.readonly=TRUE)

par(
  lwd=2,
  cex=1.5,
  font.lab=2
)

plot(
  dose, drugA,
  type="b",
  pch=15,
  lty=1,
  col="red",
  ylim=c(0, 60),
  main="Drug A vs. Drug B",
  xlab="Drug Dosage",
  ylab="Drug Response"
)

lines(
  dose, drugB,
  type="b",
  pch=17,
  lty=2,
  col="blue"
)

abline(
  h=c(30),
  lwd=1.5,
  lty=2,
  col="gray"
)

library(Hmisc)
minor.tick(
  nx=3,
  ny=3,
  tick.ratio=0.5
)

legend(
  "topleft",
  inset=.05,
  title="Drug Type",
  c("A", "B"),
  lty=c(1, 2),
  pch=c(15, 17),
  col=c("red", "blue")
)

par(opar)
```

### 文本标注

`text()`

`mtext()`

- `location`
- `pos`：1-4，文本相对于位置参数的方位
- `side`：1-4，放置文本的边

```{r fig.height=6, fig.width=6}
attach(mtcars)
plot(
  wt, mpg,
  main="Mileage vs. Car Weight",
  xlab="Weight",
  ylab="Mileage",
  pch=18,
  col="blue"
)

text(
  wt, mpg,
  row.names(mtcars),
  cex=0.6,
  pos=4,
  col="red"
)
detach(mtcars)
```

```{r fig.height=6, fig.width=8}
opar <- par(no.readonly=TRUE)
par(cex=1.5)

plot(
  1:7, 1:7, 
  type="n"
)

text(
  3, 3, 
  "Example of default text"
)
text(
  4, 4,
  family="mono",
  "Example of mono-spaced text"
)
text(
  5, 5,
  family="serif",
  "Example of serif text"
)

par(opar)
```

### 数学标注

`plotmath`

## 图形的组合

`par()` 函数的 `mfrow=c(nrows, ncols)`

`layout()`

两行两列

```{r fig.height=6, fig.width=8}
attach(mtcars)
opar <- par(no.readonly=TRUE)
par(mfrow=c(2, 2))

plot(
  wt, mpg,
  main="Scatterplot of wt vs. mpg"
)
plot(
  wt, disp,
  main="Scatterplot of wt vs. disp"
)
hist(
  wt,
  main="Histogram of wt"
)
boxplot(
  wt,
  main="Boxplot of wt"
)

par(opar)
detach(mtcars)
```

三行一列

```{r fig.height=6, fig.width=6}
attach(mtcars)
opar <- par(no.readonly=TRUE)
par(mfrow=c(3, 1))
hist(wt)
hist(mpg)
hist(disp)
par(opar)
detach(mtcars)
```

`layout()`

```{r}
attach(mtcars)
layout(
  matrix(
    c(1, 1, 2, 3),
    2, 2,
    byrow=TRUE
  )
)
hist(wt)
hist(mpg)
hist(disp)
detach(mtcars)
```

`widths` 和 `heights` 参数

```{r}
attach(mtcars)
layout(
  matrix(
    c(1, 1, 2, 3),
    2, 2,
    byrow=TRUE
  ),
  widths=c(3, 1),
  heights=c(1, 2)
)
hist(wt)
hist(mpg)
hist(disp)
detach(mtcars)
```

布局的精细控制：`fig` 参数

```{r}
opar <- par(no.readonly=TRUE)
par(fig=c(0, 0.8, 0, 0.8))
plot(
  mtcars$wt, mtcars$mpg,
  xlab="Miles Per Gallon",
  ylab="Car Weight"
)

par(fig=c(0, 0.8, 0.45, 1), new=TRUE)
boxplot(
  mtcars$wt,
  horizontal=TRUE,
  axes=FALSE
)

par(
  fig=c(0.55, 1, 0, 0.8),
  new=TRUE
)
boxplot(mtcars$mpg, axes=FALSE)

mtext(
  "Enhanced Scatterplot",
  side=3,
  outer=TRUE,
  line=-3
)

par(opar)
```

