---
title: "处理缺失数据的高级方法"
output: html_notebook
---

```{r}
library(VIM)
library(mice)
```

## 处理缺失值的步骤

完全随机缺失 (MCAR)

随机缺失 (MAR)

非随机缺失 (NMAR)

## 识别缺失值

```{r}
data(sleep, pakcage="VIM")
```

列出没有缺失值的行

```{r paged.print=FALSE}
sleep[complete.cases(sleep),]
```

列出至少有一个缺失值的行

```{r paged.print=FALSE}
sleep[!complete.cases(sleep),]
```

TRUE 和 FALSE 分别等价于数值 1 和 0


```{r}
sum(is.na(sleep$Dream))
```

```{r}
mean(is.na(sleep$Dream))
```

```{r}
mean(!complete.cases(sleep))
```

## 探索缺失值模式

### 列表显示缺失值

mice 包中的 `md.pattern()` 函数

```{r paged.print=FALSE}
md.pattern(sleep)
```

### 图形探究缺失数据

VIM 包的 `aggr()`、`matrixplot()` 和 `marginplot()` 函数

`aggr()` 函数绘制每个变量的缺失值数，同时绘制每个变量组合的缺失值数

```{r}
aggr(sleep, prop=FALSE, numbers=TRUE)
```

生成每个实例的图形

```{r}
matrixplot(sleep)
```

`marginplot()` 生成散点图，在边界展示两个变量的缺失值信息

```{r}
marginplot(
  sleep[c("Gest", "Dream")],
  pch=c(20),
  col=c("darkgray", "red", "blue")
)
```

### 用相关性探索缺失值

影子矩阵：用 1 表示缺失，用 0 表示存在

```{r}
x <- as.data.frame(abs(is.na(sleep)))
```

```{r paged.print=FALSE}
head(sleep, n=5)
```

```{r paged.print=FALSE}
head(x, n=5)
```

提取含（但不全是）缺失值的变量

```{r}
y <- x[which(apply(x, 2, sum) > 0)]
```

```{r}
cor(y)
```

```{r warning=FALSE}
cor(sleep, y, use="pairwise.complete.obs")
```

## 理解缺失数据的来由和影响

分析生成缺失数据的潜在机制

评价缺失数据对回答实质性问题的影响

## 理性处理不完整数据

推理方法会根据变量间的数学或逻辑关系来填补或恢复缺失值

## 完整示例分析 (行删除)

```{r}
options(digits=1)
cor(na.omit(sleep))
```

```{r}
fit <- lm(Dream ~ Span + Gest, data=na.omit(sleep))
summary(fit)
```

## 多重插补

一种基于重复模拟的处理缺失值的方法。

```{r}
library(mice)
```

含有插补数据集的列表对象，默认为 5 个

```{r}
imp <- mice(sleep, seed=1234)
```

为每个插补对象单独统计，本例中为计算线性回归

```{r}
fit <- with(imp, lm(Dream ~ Span + Gest))
```

计算平均结果

```{r}
pooled <- pool(fit)
summary(pooled)
```

获取更多信息

```{r paged.print=FALSE}
imp
```

查看实际的插补值

```{r paged.print=FALSE}
imp$imp$Dream
```

`complete()` 函数用于观察插补数据集

```{r paged.print=FALSE}
dataset3 <- complete(imp, action=3)
dataset3
```

## 处理缺失值的其他方法

### 成对删除

不推荐使用

```{r}
cor(sleep, use="pairwise.complete.obs")
```

### 简单 (非随机) 插补

用某个值 (如均值、中位数或众数) 替换变量中的缺失值。

尽量避免使用