---
title: "中级绘图"
output:
  html_notebook: 
    fig_height: 6
---

## 散点图

```{r scatter-01}
plot(
  mtcars$wt, mtcars$mpg,
  main="Basic Scatter plot of MPG vs. Weight",
  xlab="Car Weight (lbs/1000)",
  ylab="Miles Per Gallon", 
  pch=19
)

abline(
  lm(mpg~wt, data=mtcars),
  col="red",
  lwd=2,
  lty=1
)

lines(
  lowess(mtcars$wt, mtcars$mpg),
  col="blue",
  lwd=2,
  lty=2
)
```

`car` 包的 `scatterplot()` 函数

```{r}
library(car)
```

按条件绘图

```{r}
scatterplot(
  mpg ~ wt | cyl,
  data=mtcars,
  lwd=2,
  smooth=list(span=0.75),
  main="Scatter Plot of MPG vs. Weight by # Cylinders",
  xlab="Weight of Car (lbs/1000)",
  ylab="Miles Per Gallon",
  legend=TRUE,
  boxplots="xy"
)
```

### 散点图矩阵

`pairs()` 函数绘制散点图矩阵

```{r fig.height=6, fig.width=6}
pairs(
  ~ mpg + disp + drat + wt,
  data=mtcars,
  main="Basic Scatter Plot Matrix"
)
```

`car` 包的 `scatterplotMatrix()` 函数

```{r fig.height=8, fig.width=8}
scatterplotMatrix(
  ~ mpg + disp + drat + wt,
  data=mtcars,
  smooth=list(
    smoother=loessLine, 
    lty.smooth=2, 
    spread=FALSE
  ),
  main="Scatter Plot Matrix via car Package"
)
```

`HH` 包的 `xysplom()` 函数

```{r}
library(HH)
```

```{r}
xysplom(
  mpg ~ disp + drat + wt,
  data=mtcars,
  corr=TRUE
)
```

### 高密度散点图

生成重叠数据集

```{r paged.print=FALSE}
set.seed(1234)
n <- 10000
c1 <- matrix(
  rnorm(n, mean=0, sd=.5),
  ncol=2
)
c2 <- matrix(
  rnorm(n, mean=3, sd=2),
  ncol=2
)
my_data <- rbind(c1, c2)
my_data <- as.data.frame(my_data)
names(my_data) <- c("x", "y")
head(my_data)
```

标准散点图中的点会堆叠在一起

```{r}
with(
  my_data,
  plot(
    x, y,
    pch=19,
    main="Scatter Plot with 10,000 Observations"
  )
)
```

`smoothScatter()` 函数利用核密度估计生成用颜色密度表示点分布的散点图

```{r}
with(
  my_data,
  smoothScatter(
    x, y,
    main="Scatter Plot Colored by Smoothed Densities"
  )
)
```

`hexbin` 包的 `hexbin()` 函数生成封箱图

```{r}
library(hexbin)
```

```{r fig.height=8, fig.width=8}
with(
  my_data,
  {
    bin <- hexbin(
      x, y,
      xbins=50
    )
    plot(
      bin,
      main="Hexagonal Binning with 10,000 Observations",
    )
  }
)
```

`IDPmisc` 包的 `ipairs()` 函数

```{r}
library(IDPmisc)
```

```{r fig.height=6, fig.width=6}
ipairs(my_data, pixs=1)
```

### 三维散点图

`scatterplot3d` 包中的 `scatterplot3d()` 函数

```{r}
library(scatterplot3d)
```

```{r fig.height=6, fig.width=6}
attach(mtcars)
scatterplot3d(
  wt, disp, mpg,
  main="Basic 3D Scatter Plot"
)
detach(mtcars)
```

```{r fig.height=6, fig.width=6}
with(
  mtcars,
  scatterplot3d(
    wt, disp, mpg,
    pch=16,
    highlight.3d=TRUE,
    type="h",
    main="3D Scatter Plot with Verical Lines"
  )
)
```

添加回归面

```{r fig.height=6, fig.width=6}
with(
  mtcars,
  {
    s3d <- scatterplot3d(
      wt, disp, mpg,
      pch=16,
      highlight.3d=TRUE,
      type="h",
      main="3D Scatter Plot with Vertical LInes and Regression Plane"
    )
    fit <- lm(mpg ~ wt + disp)
    s3d$plane3d(fit)
  }
)
```

### 旋转三维散点图

`rgl` 包中的 `plot3d()` 函数

```{r}
library(rgl)
```

```{r}
with(
  mtcars,
  plot3d(
    wt, disp, mpg,
    col="red",
    size=5
  )
)
```

`car` 包中的 `scatter3d()` 函数

```{r}
with(
  mtcars,
  scatter3d(
    wt, disp, mpg
  )
)
```

### 气泡图

bubble plot

`symbols()` 函数

使用面积表示 `disp` 变量，需要计算气泡半径

```{r fig.height=6, fig.width=6}
with(
  mtcars,
  {
    r <- sqrt(disp/pi)
    symbols(
      wt, mpg, 
      circle=r,
      inches=0.30,
      fg="white",
      bg="lightblue",
      main="Bubble Plot with point size proportional to displacement",
      ylab="Miles Per Gallon",
      xlab="Weight of Car (lbs/1000)"
    )
    text(
      wt, mpg,
      rownames(mtcars),
      cex=0.6
    )
  }
)
```

## 折线图

```{r paged.print=FALSE}
tail(Orange)
```

```{r paged.print=TRUE}
t1 <- subset(
  Orange,
  Tree==1
)
tail(t1)
```

```{r}
opar <- par(no.readonly=TRUE)
par(mfrow=c(1, 2))

plot(
  t1$age, t1$circumference,
  xlab="Age (days)",
  ylab="Circumference (mm)",
  main="Orange Tree 1 Growth"
)

plot(
  t1$age, t1$circumference,
  xlab="Age (days)",
  ylab="Circumference (mm)",
  main="Orange Tree 1 Growth",
  type="b"
)

par(opar)
```

`type` 指定折线图类型

```{r fig.height=6, fig.width=8}
x <- y <- 1:5
opar <- par(no.readonly=TRUE)
par(mfrow=c(2, 4))

type_list <- c(
  "p",
  "l",
  "o",
  "b",
  "c",
  "s",
  "S",
  "h"
)

for (t in type_list) {
  plot(
    x, y,
    type=t,
    xlab="x",
    ylab="y",
    main=paste("type=\"", t, "\"", sep="")
  )
}

par(opar)
```

绘制更复杂的折线图

```{r}
Orange$Tree <- as.numeric(Orange$Tree)
ntrees <- max(Orange$Tree)
xrange <- range(Orange$age)
yrange <- range(Orange$circumference)
```

```{r}
colors <- rainbow(ntrees)
line_type <- c(1:ntrees)
plot_char <- seq(18, 18+ntrees, 1)
```

```{r}
plot(
  xrange, yrange,
  type="n",
  xlab="Age (days)",
  ylab="Circumference (mm)"
)

for (i in 1:ntrees) {
  tree <- subset(Orange, Tree==i)
  lines(
    tree$age, tree$circumference,
    type="b",
    lwd=2,
    lty=line_type[i],
    col=colors[i],
    pch=plot_char[i]
  )
}

title(
  "Tree Growth",
  "example of line plot"
)

legend(
  xrange[1], yrange[2],
  1:ntrees,
  cex=0.8,
  col=colors,
  pch=plot_char,
  lty=line_type,
  title="Tree"
)
```

## 相关图

`cor()` 求相关矩阵

```{r}
options(digits=2)
cor(mtcars)
```

`corrgram` 包的 `corrgram()` 函数

```{r}
library(corrgram)
```

```{r fig.height=6, fig.width=6}
corrgram(
  mtcars,
  order=TRUE,
  lower.panel=panel.shade,
  upper.panel=panel.pie,
  text.panel=panel.txt,
  main="Corrgram of mtcars intercorrlations"
)
```

可以设置上下三角和对角线显示的内容

```{r fig.height=6, fig.width=6}
corrgram(
  mtcars,
  order=TRUE,
  lower.panel=panel.ellipse,
  upper.panel=panel.pts,
  text.panel=panel.txt,
  main="Corrgram of mtcars intercorrlations"
)
```

可以隐藏某部分

```{r fig.height=6, fig.width=6}
corrgram(
  mtcars,
  order=TRUE,
  lower.panel=panel.shade,
  upper.panel=NULL,
  text.panel=panel.txt,
  main="Corrgram of mtcars intercorrlations"
)
```

`colorRampPallette()` 函数设置颜色

```{r fig.height=8, fig.width=8}
cols <- colorRampPalette(
  c(
    "darkgoldenrod4",
    "burlywood1",
    "darkkhaki",
    "darkgreen"
  )
)
corrgram(
  mtcars,
  order=TRUE,
  col.regions=cols,
  lower.panel=panel.shade,
  upper.panel=panel.conf,
  text.panel=panel.txt,
  main="A Corrgram (or Horse) of a Different Color"
)
```

## 马赛克图

mosaic plot

```{r}
ftable(Titanic)
```

`vcd` 包中的 `mosaic()` 函数

```{r}
library(vcd)
```

```{r fig.height=8, fig.width=8}
mosaic(
  Titanic,
  shade=TRUE,
  legend=TRUE
)
```

```{r fig.height=6, fig.width=6}
mosaic(
  ~ Class + Survived,
  data=Titanic,
  shade=TRUE,
  legend=TRUE
)
```

