---
title: "基本数据管理"
output: html_notebook
---

## 示例

构造 `data.frame` 对象

```{r paged.print=FALSE}
manager <- 1:5
date <- c(
  "10/24/08",
  "10/28/08",
  "10/1/08",
  "10/12/08",
  "5/1/09"
)
country <- c(
  "US",
  "US",
  "UK",
  "UK",
  "UK"
)
gender <- c("M", "F", "F", "M", "F")
age <- c(32, 45, 25, 39, 99)
q1 <- c(5, 3, 3, 3, 2)
q2 <- c(4, 5, 5, 3, 2)
q3 <- c(5, 2, 5, 4, 1)
q4 <- c(5, 5, 5, NA, 2)
q5 <- c(5, 5, 2, NA, 1)

leadership <- data.frame(
  manager,
  date,
  country,
  gender,
  age,
  q1,
  q2,
  q3,
  q4,
  q5,
  stringsAsFactors=FALSE
)
leadership
```

每一列表示一个变量，每一行表示一个观测

## 创建新变量

三种方式

赋值

```{r}
mydata <- data.frame(
  x1=c(2, 2, 6, 4),
  x2=c(3, 4, 2, 8)
)
mydata$sumx <- mydata$x1 + mydata$x2
mydata$meanx <- (mydata$x1 + mydata$x2)/2
```

使用 `attach()` 省略对象名

```{r}
attach(mydata)
mydata$sumx <- x1 + x2
mydata$meanx <- (x1 + x2)/2
detach(mydata)
```

`transform()` 函数

```{r}
mydata <- transform(
  mydata,
  sumx=x1 + x2,
  meanx=(x1 + x2)/2
)
```

## 变量的重编码

修改现有变量

```{r paged.print=FALSE}
leadership$age[leadership$age == 99] <- NA
leadership
```

增加新变量

```{r paged.print=FALSE}
leadership$agecat[leadership$age > 75] <- "Elder"
leadership$agecat[
  leadership$age >= 55 &
  leadership$age <= 75
] <- "Middle Aged"
leadership$agecat[leadership$age < 55] <- "Young"
leadership
```

使用 `within` 简化代码

```{r}
leadership <- within(
  leadership,
  {
    agecat <- NA
    agecat[age > 75] <- "Elder"
    agecat[age >= 55 & age <= 75] <- "Middle Aged"
    agecat[age < 55] <- "Young"
  }
)
```

## 变量的重命名

`names()` 函数

```{r}
names(leadership)
```

```{r paged.print=FALSE}
names(leadership)[2] <- "testDate"
leadership
```

`plyr` 包中的 `rename()` 函数

```{r paged.print=FALSE}
library(plyr)

leadership <- data.frame(
  manager,
  date,
  country,
  gender,
  age,
  q1,
  q2,
  q3,
  q4,
  q5,
  stringsAsFactors=FALSE
)

leadership <- rename(
  leadership,
  c(
    manager="managerID",
    date="testDate"
  )
)
leadership
```

## 缺失值

`is.na()` 函数

```{r}
is.na(leadership[, 6:10])
```

`NA` 等特殊值无法使用逻辑关系符比较

```{r}
na_var <- NA
na_var == NA
```

`Inf` 和 `-Inf` 表示正无穷大和负无穷大

```{r}
is.infinite(5/0)
```

`NaN` 表示不可能的值

```{r}
is.nan(NaN)
```

### 重编码某些值为缺失值

```{r paged.print=FALSE}
leadership <- data.frame(
  manager,
  date,
  country,
  gender,
  age,
  q1,
  q2,
  q3,
  q4,
  q5,
  stringsAsFactors=FALSE
)

leadership$age[leadership$age == 99] <- NA
leadership
```

### 在分析中排除缺失值

```{r}
x <- c(1, 2, NA, 3)
x[1] + x[2] + x[3] + x[4]
```

```{r}
sum(x)
```

`na.rm` 选项移除缺失值

```{r}
sum(x, na.rm=TRUE)
```

`na.omit()` 函数删除包含缺失值的观测，称为行删除。

注：该方法仅是处理缺失值的一种方法。

```{r paged.print=FALSE}
leadership
```

```{r paged.print=FALSE}
trim_leadership <- na.omit(leadership)
trim_leadership
```

## 日期

`as.Date()`

默认格式为 `yyyy-mm-dd`

```{r}
as.Date(c("2007-06-22", "2004-02-13"))
```

格式字符串

```{r}
as.Date(c("01/05/1965", "08/16/1975"), "%m/%d/%Y")
```

```{r paged.print=FALSE}
leadership$date <- as.Date(leadership$date, "%m/%d/%y")
leadership
```

`Sys.Date()` 获取日期

```{r}
Sys.Date()
```

`date()` 获取时间

```{r}
date()
```

`format()` 函数格式化日期

```{r}
today <- Sys.Date()
format(today, format="%B %d %y")
```

```{r}
format(today, format="%A")
```

算术运算

```{r}
start_date <- as.Date("2004-02-13")
end_date <- as.Date("2011-01-22")
days <- end_date - start_date
days
```

`difftime()`

```{r}
today <- Sys.Date()
dob <- as.Date("1956-10-12")
difftime(today, dob, units="weeks")
```

### 将日期转换为字符串变量

```{r}
str_date <- as.character(today)
str_date
```

### 更进一步

#### lubridate 包

```{r}
library(lubridate)
```

##### 解析日期和时间

```{r}
ymd("20110604")
```

```{r}
mdy("06-04-2011")
```

```{r}
dmy("04/06/2011")
```

解析时间

```{r}
arrive <- ymd_hms(
  "2011-06-04 12:00:00", 
  tz="Pacific/Auckland"
)
arrive
```

```{r}
leave <- ymd_hms(
  "2011-08-10 14:00:00", 
  tz="Pacific/Auckland"
)
leave
```

##### 设置和提取信息

```{r}
second(arrive)
```

```{r}
second(arrive) <- 25
arrive
```

```{r}
wday(arrive)
```

```{r}
wday(arrive, label=TRUE)
```

##### 时区

```{r}
meeting <- ymd_hms(
  "2011-07-01 09:00:00", 
  tz="Pacific/Auckland"
)
with_tz(
  meeting, 
  "America/Chicago"
)
```

```{r}
mistake <- force_tz(
  meeting,
  "America/Chicago"
)
with_tz(
  mistake,
  "Pacific/Auckland"
)
```

##### 时间段

`interval()` 函数

```{r}
auckland <- interval(arrive, leave)
auckland
```

`%--%` 运算符

```{r}
auckland <- arrive %--% leave
auckland
```

```{r}
jsm <- interval(
  ymd(20110720, tz="Pacific/Auckland"),
  ymd(20110831, tz="Pacific/Auckland")
)
jsm
```

是否有重叠

```{r}
int_overlaps(jsm, auckland)
```

```{r}
setdiff(auckland, jsm)
```

##### 日期算术计算

Period

```{r}
minutes(2)
```

Duration

```{r}
dminutes(2)
```

Duration 与 Period 的区别

```{r}
leap_year(2011)
```

```{r}
ymd(20110101) + dyears(1)
```

```{r}
ymd(20110101) + years(1)
```

```{r}
leap_year(2012)
```

```{r}
ymd(20120101) + dyears(1)
```

```{r}
ymd(20120101) + years(1)
```

计算

```{r}
meetings <- meeting + weeks(0:5)
meetings
```

`%within`

```{r}
meetings %within% jsm
```


```{r}
auckland / ddays(1)
```

```{r}
auckland / ddays(2)
```

```{r}
auckland / dminutes(1)
```

```{r}
auckland %/% months(1)
```

```{r}
auckland %% months(1)
```

`as.period()` 函数

```{r}
as.period(auckland %% months(1))
```

```{r}
as.period(auckland)
```

##### 不合理时间

```{r}
jan31 <- ymd("2013-01-31")
jan31 + months(0:11)
```

```{r}
floor_date(jan31, "month") + months(0:11) + days(31)
```

```{r}
jan31 %m+% months(0:11)
```

##### 向量化

lubridate 代码已开启向量化

## 类型转换

```{r}
a <- c(1, 2, 3)
a
```

```{r}
is.numeric(a)
```

```{r}
a <- as.character(a)
a
```

```{r}
is.numeric(a)
```

```{r}
is.vector(a)
```

```{r}
is.character(a)
```

## 数据排序

`order()` 函数

```{r paged.print=FALSE}
new_data <- leadership[order(leadership$age),]
new_data
```

多重排序

```{r message=FALSE, paged.print=FALSE}
attach(leadership)
new_data <- leadership[order(gender, age),]
detach(leadership)
new_data
```

逆序

```{r message=FALSE, paged.print=FALSE}
attach(leadership)
new_data <- leadership[order(gender, -age),]
detach(leadership)
new_data
```

## 数据集的合并

### 向数据框添加列

`merge()` 函数

```{r eval=FALSE, include=FALSE}
total <- merge(dataframeA, dataframeB, by="ID")
total <- merge(dataframeA, dataframeB, by=c("ID", "Country"))
```

### 向数据框添加行

```{r eval=FALSE, include=FALSE}
total <- rbind(dataframeA, dataframeB)
```


## 数据集取子集

### 选入（保留）变量

变量序号

```{r paged.print=FALSE}
new_data <- leadership[, c(6:10)]
new_data
```

变量名称

```{r paged.print=FALSE}
selected_vars <- c("q1", "q2", "q3", "q4", "q5")
new_data <- leadership[selected_vars]
new_data
```

```{r paged.print=FALSE}
selected_vars <- paste("q", 1:5, sep="")
new_data <- leadership[selected_vars]
new_data
```

### 剔除（丢弃）变量

变量名

```{r}
selected_vars <- names(leadership) %in% c("q3", "q4")
selected_vars
```

```{r paged.print=FALSE}
new_data <- leadership[!selected_vars]
new_data
```

变量序号

```{r paged.print=FALSE}
new_data <- leadership[c(-8, -9)]
new_data
```

设置为 `NULL`

```{r paged.print=FALSE}
leadership$q3 <- leadership$q4 <- NULL
leadership
```

### 选入观测

```{r}
leadership <- data.frame(
  manager,
  date,
  country,
  gender,
  age,
  q1,
  q2,
  q3,
  q4,
  q5,
  stringsAsFactors=FALSE
)
```

序号

```{r paged.print=FALSE}
new_data <- leadership[1:3, ]
new_data
```

条件筛选

```{r paged.print=FALSE}
new_data <- leadership[
  leadership$gender=="M" &
  leadership$age > 30,
]
new_data
```

```{r message=FALSE, paged.print=FALSE}
attach(leadership)
new_data <- leadership[
  gender == "M" & age > 30,
]
detach(leadership)
new_data
```

`which()` 函数

```{r paged.print=FALSE}
leadership$date <- as.Date(
  leadership$date, 
  "%m/%d/%y"
)

start_date <- as.Date("2009-01-01")
end_date <- as.Date("2009-10-31")

new_data <- leadership[
  which(
    leadership$date >= start_date & 
    leadership$date <= end_date
  ),
]
new_data
```

### `subset()` 函数

```{r paged.print=FALSE}
new_data <- subset(
  leadership,
  age >= 35 | age < 24,
  select=c(q1, q2, q3, q4)
)
new_data
```

```{r paged.print=FALSE}
new_data <- subset(
  leadership,
  gender == "M" & age > 25,
  select=gender:q4
)
new_data
```

### 随机抽样

`sample()`

```{r paged.print=FALSE}
sample_data <- leadership[
  sample(
    1:nrow(leadership),
    3,
    replace=FALSE
  ),
]
sample_data
```

## 使用 SQL 语句操作数据框

sqldf 包

```{r}
library(sqldf)
```

```{r paged.print=FALSE}
df <- sqldf(
  "select * from mtcars where carb=1 order by mpg",
  row.names=TRUE
)
df
```

```{r paged.print=FALSE}
sqldf(
  paste(
    "select avg(mpg) as avg_mpg, avg(disp) as avg_disp, gear from mtcars",
    "where cyl in (4, 6) group by gear",
    sep=" "
  )
)
```

