---
title: "方差分析"
output: html_notebook
---

## 术语速成

组件因子

因变量 vs 自变量

均衡设计 vs 非均衡设计

单因素方差分析 one-way ANOVA，单因素组间方差分析

组内因子

单因素组内方差分析，重复测量方差分析

主效应 vs 交互效应

因素方差分析设计

混合模型方差分析

混淆因素 confounding factor

干扰变数 nuisance variable

协变量

协方差分析 ANCOVA

多元方差分析 MANOVA

多元协方差分析 MANCOVA

## ANOVA 模型拟合

广义线性模型的特例

### `aov()` 函数

定量变量

组别因子

标识变量

### 表达式中各项的顺序

类型1：序贯型（默认）

类型2：分层型

类型3：边界型

`car` 包的 `Anova()` 函数

## 单因素方差分析

```{r}
library(multcomp)
```

```{r paged.print=FALSE}
head(cholesterol)
```

```{r}
attach(cholesterol)
table(trt)
```

```{r paged.print=FALSE}
aggregate(
  response,
  by=list(trt),
  FUN=mean
)
```


```{r paged.print=FALSE}
aggregate(
  response,
  by=list(trt),
  FUN=sd
)
```

```{r}
fit <- aov(
  response ~ trt
)
summary(fit)
```

```{r}
library(gplots)
```

绘制各组均值及置信区间

```{r fig.height=6, fig.width=6}
plotmeans(
  response ~ trt,
  xlab="Treatment",
  ylab="Response",
  main="Mean Plot\nwith 95% CI"
)
```

```{r}
detach(cholesterol)
```


### 多重比较

`TukeyHSD()` 函数，成对检验

```{r}
TukeyHSD(fit)
```

```{r fig.height=6, fig.width=8}
par(las=2)
par(mar=c(5, 8, 4, 2))
plot(TukeyHSD(fit))
```

`multcomp` 包中的 `glht()` 函数

```{r}
tuk <- glht(
  fit,
  linfct=mcp(trt="Tukey")
)
summary(tuk)
```

```{r fig.height=6, fig.width=6}
par(mar=c(5, 4, 6, 2))
plot(
  cld(tuk, level=.05),
  col="lightgray"
)
```

### 评估检验的假设条件

假设因变量服从正态分布，各组方差相等

Q-Q 图检验正态性假设

```{r}
library(car)
```

```{r fig.height=6, fig.width=6}
qqPlot(
  lm(response ~ trt, data=cholesterol),
  simulate=TRUE,
  main="Q-Q Plot",
  labels=FALSE
)
```

方差齐性检验

Bartlett 检验

```{r}
bartlett.test(
  response ~ trt,
  data=cholesterol
)
```

Fligner-Killeen 检验

```{r}
fligner.test(
  response ~ trt,
  data=cholesterol
)
```

Brown-Forsythe 检验

```{r}
library(HH)
```


```{r}
hov(
  response ~ trt,
  data=cholesterol
)
```

`car` 包的 `outlierTest()` 函数检测离群点

```{r paged.print=FALSE}
outlierTest(fit)
```

## 单因素协方差分析

ANCOVA

`multcomp` 包的 `litter` 数据集

```{r paged.print=FALSE}
head(litter)
```

```{r}
attach(litter)
table(dose)
```

```{r paged.print=FALSE}
aggregate(
  weight,
  by=list(dose),
  FUN=mean
)
```

```{r}
fit <- aov(
  weight ~ gesttime + dose
)
summary(fit)
```

`effects` 包中的 `effect()` 函数计算调整均值

```{r}
library(effects)
```

```{r}
effect("dose", fit)
```

`multcomp` 包的 `glht()` 函数

```{r}
constrast <- rbind(
  "no drug vs. drug" = c(3, -1, -1, -1)
)
```

```{r}
summary(
  glht(
    fit,
    linfct=mcp(dose=constrast)
  )
)
```

### 评估检验的假设条件

ANCOVA 需要正态性和同方差性假设，同时还假定回归效率相同

```{r}
fit2 <- aov(
  weight ~ gesttime*dose,
  data=litter
)
summary(fit2)
```

交互项不显著，支持斜率相等的假设

### 结果可视化

`HH` 包中的 `ancova()` 函数

```{r}
library(HH)
```

```{r fig.height=6, fig.width=8}
ancova(
  weight ~ gesttime + dose,
  data=litter
)
```

```{r}
detach(litter)
```


## 双因素方差分析

```{r paged.print=FALSE}
head(ToothGrowth)
```



```{r}
attach(ToothGrowth)
table(supp, dose)
```

```{r paged.print=FALSE}
aggregate(
  len,
  by=list(supp, dose),
  FUN=mean
)
```

```{r paged.print=FALSE}
aggregate(
  len,
  by=list(supp, dose),
  FUN=sd
)
```

```{r}
dose <- factor(dose)
```

```{r}
fit <- aov(len ~ supp*dose)
summary(fit)
```

```{r}
interaction.plot(
  dose, supp, len,
  type="b",
  col=c("red", "blue"),
  pch=c(16, 18),
  main="Interaction between Dose and Supplement Type"
)
```

`gplots` 包中的 `plotmeans()` 函数展示交互作用

```{r}
plotmeans(
  len ~ interaction(supp, dose, sep=" "),
  connect=list(c(1, 3, 5), c(2, 4, 6)),
  col=c("red", "darkgreen"),
  main="Interation Plot with 95% CIs",
  xlab="Treatment and Dose Combination"
)
```

`HH` 包的 `interaction2wt()` 函数，对任意顺序的因子设计主效应和交互效应

```{r fig.height=6, fig.width=6}
interaction2wt(len ~ supp*dose, data=ToothGrowth)
```

## 重复测量方差分析

```{r paged.print=FALSE}
head(CO2)
```


```{r}
CO2$conc <- factor(CO2$conc)
```


```{r paged.print=FALSE}
w1b1 <- subset(CO2, Treatment=="chilled")
head(w1b1)
```

```{r}
table(w1b1$Plant)
```



含一个组间因子（Type）和一个组内因子（conc）的重复测量方差分析

自变量：conc 和 Type

因变量：uptake

标识变量：Plant，表示重复测量

```{r}
fit <- aov(
  uptake ~ conc * Type + Error(Plant/(conc)),
  w1b1
)
summary(fit)
```

```{r fig.height=6, fig.width=6}
par(las=2)
par(mar=c(10, 4, 4, 2))
with(
  w1b1,
  interaction.plot(
    conc, Type, uptake,
    type="b",
    col=c("red", "blue"),
    pch=c(16, 18),
    main="Interaction Plot for Plant Type and Concentration"
  )
)
```

```{r fig.height=6, fig.width=6}
par(las=2)
par(mar=c(10, 4, 4, 2))
boxplot(
  uptake ~ Type*conc,
  data=w1b1,
  col=c("gold", "green"),
  main="Chilled Qubec and Mississippi Plants",
  ylab="Carbon dioxide uptake rate (umol/m^2 sec)",
  xlab=""
)
```

宽格式 wide format

列是变量，行是观测，一行一个受试对象

```{r paged.print=FALSE}
head(litter)
```

长格式 long format

因变量的每次观测放到独立的行中

```{r paged.print=FALSE}
head(CO2)
```

## 多元方差分析

MANOVA

`MASS` 库的 `UScereal` 数据集

```{r}
library(MASS)
```

```{r paged.print=FALSE}
head(UScereal)
```

```{r paged.print=FALSE}
attach(UScereal)
shelf <- factor(shelf)
y <- cbind(
  calories, fat, sugars
)
head(y)
```

```{r paged.print=FALSE}
aggregate(
  y,
  by=list(shelf),
  FUN=mean
)
```

```{r}
cov(y)
```

`manova()` 对组间差异进行多元检验

```{r}
fit <- manova(y ~ shelf)
summary(fit)
```

`summary.aov()` 函数对每一个变量做单因素方差分析

```{r}
summary.aov(fit)
```

### 评估假设检验

多元正态性

方差-协方差矩阵同质性


多元正态性：Q-Q 图

```{r}
center <- colMeans(y)
cov <- cov(y)
d <- mahalanobis(y, center, cov)
d
```

```{r}
n <- nrow(y)
p <- ncol(y)
coord <- qqplot(
  qchisq(
    ppoints(n),
    df=p
  ),
  d,
  main="Q-Q Plot Assessing Multivariate Normality",
  ylab="Mahalanobis D2"
)
abline(a=0, b=1)
```

方差-协方差同质性：Box's M 检验

多元离群点：`mvoutlier` 包中的 `ap.plot()` 函数

```{r}
library(mvoutlier)
```

```{r fig.height=6, fig.width=8}
outliers <- aq.plot(y)
outliers
```

### 稳健多元方差分析

稳健单因素 MANOVA：`rrcov` 包中的 `Wilks.test()` 函数

非参数 MANOVA：`vegan` 包中的 `adonis()` 函数

```{r}
library(rrcov)
```

```{r}
Wilks.test(
  y,
  shelf,
  method="mcd"
)
```

## 用回归来做 ANOVA

```{r}
levels(cholesterol$trt)
```

```{r}
fit_aov <- aov(
  response ~ trt,
  data=cholesterol
)
summary(fit_aov)
```

```{r}
fit_lm <- lm(
  response ~ trt,
  data=cholesterol
)
summary(fit_lm)
```

```{r}
contrasts(cholesterol$trt)
```

```{r}
fit_lm <- lm(
  response ~ trt,
  data=cholesterol,
  contrasts=c("contr.SAS", "contr.helmert")
)
summary(fit_lm)
```

