---
title: "主成分分析和因子分析"
output: html_notebook
---

主成分分析 (PCA)：一种数据降维技巧，将大量相关变量转化为一组很少的不相关变量，这些无关变量被称为主成分。

探索性因子分析 (EDA)：用来发现一组变量的潜在结构的一系列方法，通过寻找一组更小的、潜在的或隐藏的结构来解释已观测到的、显式的变量间的关系。

## R 中的主成分和因子分析

```{r}
library(psych)
```


常见步骤：

- 数据预处理。输入原始数据矩阵或者相关系数矩阵给 `principal()` 和 `fa()` 函数
- 选择因子模型
- 判断要选择的主成分/因子数目
- 选择主成分/因子
- 旋转主成分/因子
- 解释结果
- 计算主成分或因子得分

## 主成分分析

```{r paged.print=FALSE}
head(USJudgeRatings)
```

### 判断主成分的个数

Kaiser-Harris 准则

Cattell 碎石检验

平行分析

```{r}
fa.parallel(
  USJudgeRatings[,-1],
  fa="pc",
  n.iter=100,
  show.legend=TRUE,
  main="Scree plot with parallel analysis"
)
```

基于观测特征值的碎石检验：线段和 x 符号

根据 100 个随机数据矩阵推到出来的特征值均值：虚线

大于 1 的特征值准则：y = 1 的水平线

以上三种准则都表明选择一个主成分即可保留数据集的大部分信息

### 提取主成分

#### USJudgeRatings

提取一个未旋转的主成分

```{r paged.print=FALSE}
pc <- principal(
  USJudgeRatings[,-1],
  nfractors=1
)
pc
```

PC1：成分载荷，观测变量与主成分的相关系数。PC1 表示第一个主成分

h2：公因子方差，主成分对每个变量的方差解释度

u2：成分唯一性，方差无法被主成分解释的比例，1 - h2

SS loadings：与主成分相关的特征值

Proportion Var：每个主成分对整个数据集的解释程度

#### Harman23.cor

数据集由变量的相关系数组成

```{r paged.print=FALSE}
head(Harman23.cor)
```

```{r}
fa.parallel(
  Harman23.cor$cov,
  n.obs=302,
  fa="pc",
  n.iter=100,
  show.legend=TRUE,
  main="Scree plot with parallel analysis"
)
```

三个准则都建议选择两个主成分

```{r paged.print=FALSE}
pc <- principal(
  Harman23.cor$cov,
  nfactors=2,
  rotate="none"
)
pc
```

第一主成分解释 58% 方差，第二主成分解释 22% 方差，两者一共解释 81% 方差

### 主成分旋转

旋转是将成分载荷阵变得更容易解释的一系列数学方法，尽可能对成分去噪。
方法有两种：

- 正交旋转：使选择的成分保持不相关
- 斜交旋转：让它们变得相关

最流行的是方差极大旋转，是每个成分只由一组有限的变量来解释

```{r paged.print=FALSE}
rc <- principal(
  Harman23.cor$cov,
  nfactors=2,
  rotate="varimax"
)
rc
```

第一个主成分主要由前四个变量解释 (长度变量)，第二个主成分主要由后四个变量解释 (容量变量)

### 获得主成分得分

#### USJudgeRatings

获得每个观测在某个主成分上的得分

```{r}
pc <- principal(
  USJudgeRatings[,-1],
  nfactors=1,
  score=TRUE
)
head(pc$scores)
```

律师与法官的接触频数与法官评分间的相关系数 (毫无关联)

```{r}
cov(USJudgeRatings$CONT, pc$scores)
```

#### Harman23.cor

使用相关系数矩阵时，仅能计算得分系数

```{r}
rc <- principal(
  Harman23.cor$cov,
  nfactors=2,
  rotate="varimax"
)
round(rc$weights, 2)
```

## 探索性因子分析

EFA 目标是通过发掘隐藏在数据下的一组较少的、更为基本的无法观测的变量，来解释一组可供观测变量的相关性。
这些虚拟的、无法观测的变量称作因子。

$$
X_i = a_1F_1 + a_2F_2 + ... + a_pF_p + U_i
$$

其中 X_i 是第 i 个可观测变量，F_j 是公共因子，p < k，U_i 是 X_i 变量独有的部分，无法被公共因子解释

ability.cov 数据集提供协方差矩阵

```{r}
ability.cov
```

使用 `cov2cor()` 函数将协方差矩阵转为相关系数矩阵

```{r}
covariances <- ability.cov$cov
correlations <- cov2cor(covariances)
correlations
```

### 判断需提取的公因子数

```{r}
fa.parallel(
  correlations,
  n.obs=221,
  fa="both",
  n.iter=100,
  main="Scree plots with parallel analysis"
)
```

### 提取公因子

提取两个因子，使用主轴迭代法 (`fm="pa"`) 提取未旋转因子

```{r paged.print=FALSE}
fa.pa <- fa(
  correlations,
  nfactors=2,
  rotate="none",
  fm="pa"
)
fa.pa
```

两个因子解释 60% 方差

### 因子旋转

正交旋转

```{r paged.print=FALSE}
fa.varimax <- fa(
  correlations,
  nfactors=2,
  rotate="varimax",
  fm="pa"
)
fa.varimax
```

斜交转轴法，比如 promax

```{r paged.print=FALSE}
fa.promax <- fa(
  correlations,
  nfactors=2,
  rotate="promax",
  fm="pa"
)
fa.promax
```

因子结构矩阵：变量与因子的相关系数

因子模式矩阵：标准化的回归系数矩阵，Standardized loadings

因子关联矩阵：因子相关系数矩阵，factor correlations

正交旋转仅考虑第一项，斜交旋转会考虑全部三项


计算因子结构矩阵 (又称因子载荷阵)：F = P * Phi

- F：因子载荷阵
- P：因子模式矩阵
- Phi：因子关联矩阵

```{r}
fsm <- function(oblique) {
  if (class(oblique)[2] == "fa" & is.null(oblique$Phi)) {
    warning("Object doesn't look like oblique EFA")
  } else {
    P <- unclass(oblique$loading)
    F <- P %*% oblique$Phi
    colnames(F) <- c("PA1", "PA2")
    return (F)
  }
}
```

```{r}
fsm(fa.promax)
```

绘图

```{r}
factor.plot(
  fa.promax,
  labels=rownames(fa.promax$loadings)
)
```

```{r}
fa.diagram(
  fa.promax,
  simple=FALSE
)
```

Harman74.cor 数据集

```{r paged.print=FALSE}
fa.24tests <- fa(
  Harman74.cor$cov,
  nfactors=4,
  rotate="promax"
)
fa.24tests
```

### 因子得分

```{r}
fa.promax$weights
```

### 其他与 EFA 相关的包

- FactoMineR
- FAiR
- GPArotation
- nFactors

## 其他潜变量模型

结构方程模型 (SEM)，验证性因子分析 (CFA)

潜类别模型

简单和多重对应分析

多维标度法 (MDS)