---
title: "基本图形"
output: html_notebook
---

## 条形图

`vcd` 包的 `Arthritis` 数据集

```{r}
library(vcd)
```

```{r paged.print=FALSE}
head(Arthritis)
```

### 简单条形图

`barplot()` 函数

```{r}
counts <- table(Arthritis$Improved)
counts
```

```{r fig.height=5, fig.width=5}
barplot(
  counts,
  main="Simple Bar Plot",
  xlab="Improvement",
  ylab="Frequency"
)
```

```{r fig.height=5, fig.width=5}
barplot(
  counts,
  main="Simple Bar Plot",
  xlab="Improvement",
  ylab="Frequency",
  horiz=TRUE
)
```

因为 `Arthritis$Improved` 是因子变量，可以直接使用 `plot()` 绘制条形图，无需使用 `table()` 函数

```{r fig.height=5, fig.width=5}
plot(
  Arthritis$Improved,
  main="Simple Bar Plot",
  xlab="Improvement",
  ylab="Frequency",
  horiz=TRUE
)
```

## 堆砌条形图和分组条形图

生成列联表

```{r}
counts <- table(
  Arthritis$Improved,
  Arthritis$Treatment
)
counts
```

```{r fig.height=5, fig.width=5}
barplot(
  counts,
  main="Stacked Bar Plot",
  xlab="Treatment",
  ylab="Frequency",
  col=c("red", "yellow", "green"),
  legend=rownames(counts)
)
```

```{r fig.height=5, fig.width=5}
barplot(
  counts,
  main="Grouped Bar Plot",
  xlab="Treatment",
  ylab="Frequency",
  col=c("red", "yellow", "green"),
  legend=rownames(counts),
  beside=TRUE
)
```

### 均值条形图

```{r}
head(state.region)
```


```{r paged.print=FALSE}
states <- data.frame(
  state.region,
  state.x77
)
head(states)
```

```{r paged.print=FALSE}
means <- aggregate(
  states$Illiteracy,
  by=list(state.region),
  FUN=mean
)
means
```

```{r paged.print=FALSE}
means <- means[order(means$x),]
means
```

`names.arg` 设置标签名称

```{r fig.height=5, fig.width=5}
barplot(
  means$x,
  names.arg=means$Group.1
)
title("Mean Illiteracy Rate")
```

### 条形图的微调

```{r fig.height=5, fig.width=8}
par(mar=c(5, 8, 4, 2))
par(las=2)
counts <- table(Arthritis$Improved)
barplot(
  counts,
  main="Treatment Outcome",
  horiz=TRUE,
  cex.names=0.8,
  names.arg=c(
    "No Improvement",
    "Some Improvement",
    "Marked Improvement"
  )
)
```

### 棘状图

spinogram

```{r fig.height=5, fig.width=5}
attach(Arthritis)
counts <- table(Treatment, Improved)
spine(
  counts,
  main="Spinogram Example"
)
detach(Arthritis)
```

## 饼图

```{r}
slices <- c(10, 12, 4, 16, 8)
lbls <- c("US", "UK", "Australia", "Germany", "France")
```

```{r fig.height=5, fig.width=5}
pie(
  slices,
  labels=lbls,
  main="Simple Pie Chart"
)
```

```{r fig.height=5, fig.width=5}
pct <- round(slices/sum(slices)*100)
lbls2 <- paste(lbls, " ", pct, "%", sep="")
pie(
  slices,
  labels=lbls2,
  col=rainbow(length(lbls2)),
  main="Pie Chart with Percentages"
)
```

```{r}
library(plotrix)
```

```{r fig.height=5, fig.width=5}
pie3D(
  slices,
  labels=lbls,
  explode=0.1,
  main="3D Pie Chart"
)
```

```{r fig.height=5, fig.width=5}
my_table <- table(state.region)
lbls3 <- paste(names(my_table), "\n", my_table, sep="")
pie(
  my_table,
  labels=lbls3,
  main="Pie Chart from a Table\n (with sample sizes)"
)
```

扇形图 fan plot

```{r fig.height=4, fig.width=5}
fan.plot(
  slices,
  labels=lbls,
  main="Fan Plot"
)
```

## 直方图

```{r paged.print=FALSE}
head(mtcars)
```

```{r}
hist(mtcars$mpg)
```

`breaks` 指定分组数

```{r}
hist(
  mtcars$mpg,
  breaks=12,
  col="red",
  xlab="Miles Per Gallon",
  main="Colored histogram with 12 bins"
)
```

`rug()` 绘制轴须图 (rug plot)

`density()` 生成密度曲线

```{r}
hist(
  mtcars$mpg,
  freq=FALSE,
  breaks=12,
  col="red",
  xlab="Miles Per Gallon",
  main="Histogram, rug plot, density curve"
)
rug(jitter(mtcars$mpg))
lines(
  density(mtcars$mpg),
  col="blue",
  lwd=2
)
```

叠加正态曲线，`box()` 绘制框图

```{r}
x <- mtcars$mpg

h <- hist(
  x,
  breaks=12,
  col="red",
  xlab="Miles Per Gallon",
  main="Histogram with normal curve and box"
)

xfit <- seq(
  min(x), max(x), length=40
)
yfit <- dnorm(
  xfit,
  mean=mean(x),
  sd=sd(x)
)
yfit <- yfit * diff(h$mids[1:2]) * length(x)

lines(
  xfit,
  yfit,
  col="blue",
  lwd=2
)

box()
```

## 核密度图



```{r}
d <- density(mtcars$mpg)
d
```

```{r}
plot(d)
```


```{r}
plot(
  d,
  main="Kernel Density of Miles Per Gallon"
)
polygon(
  d,
  col="red",
  border="blue"
)
rug(mtcars$mpg, col="brown")
```

`sm` 包 `sm.density.compare()` 函数比较组间差异

```{r}
library(sm)
attach(mtcars)

# 创建分组因子
cyl.f <- factor(
  cyl,
  levels=c(4, 6, 8),
  labels=c(
    "4 cylinder",
    "6 cylinder",
    "8 cylinder"
  )
)

# 绘制密度图
sm.density.compare(
  mpg,
  cyl,
  xlab="Miles Per Gallon"
)
title(main="MPG Distribution by Car Cylinders")

# 添加图例
colfill <- c(2:(1+length(levels(cyl.f))))
legend("topright", levels(cyl.f), fill=colfill)

detach(mtcars)
```

## 箱线图

```{r fig.height=5, fig.width=5}
boxplot(
  mtcars$mpg,
  main="Box plot",
  ylab="Miles per Gallon"
)
```

### 使用并列箱线图进行跨组比较

```{r fig.height=5, fig.width=5}
boxplot(
  mpg ~ cyl,
  data=mtcars,
  main="Car Mileage Data",
  xlab="Number of Cylinders",
  ylab="Miles Per Gallon"
)
```

```{r}
boxplot(
  mpg ~ cyl,
  data=mtcars,
  main="Car Mileage Data",
  xlab="Number of Cylinders",
  ylab="Miles Per Gallon",
  horizontal=TRUE
)
```

`varwidth=TRUE` 宽度与样本大小的平方根成正比

`notch=TRUE` 含凹槽的箱线图

```{r}
boxplot(
  mpg ~ cyl,
  data=mtcars,
  notch=TRUE,
  varwidth=TRUE,
  col="red",
  main="Car Mileage Data",
  xlab="Number of Cylinders",
  ylab="Mile Per Gallon"
)
```

多因子组合

```{r}
mtcars$cyl.f <- factor(
  mtcars$cyl,
  levels=c(4, 6, 8),
  labels=c("4", "6", "8")
)

mtcars$am.f <- factor(
  mtcars$am,
  levels=c(0, 1),
  labels=c("auto", "standard")
)

boxplot(
  mpg ~ am.f * cyl.f,
  data=mtcars,
  varwidth=TRUE,
  col=c("gold", "darkgreen"),
  main="MPG Distribution by Auto Type",
  xlab="Auto Type",
  ylab="Miles Per Gallon"
)
```

### 小提琴图

violin plot

白点是中位数，黑色盒形的范围是上下四分位点，细黑线表示须，外部形状是核密度估计

`vioplot` 包的 `vioplot()` 函数

```{r}
library(vioplot)
```


```{r}
x1 <- mtcars$mpg[mtcars$cyl == 4]
x2 <- mtcars$mpg[mtcars$cyl == 6]
x3 <- mtcars$mpg[mtcars$cyl == 8]
vioplot(
  x1, 
  x2,
  x3,
  names=c("4 cyl", "6 cyl", "8 cyl"),
  col="gold"
)

title(
  "Violin Plots of Miles Per Gallon",
  ylab="Miles Per Gallon",
  xlab="Number of Cylinders"
)
```

## 点图

`dotchart()`

```{r fig.height=6, fig.width=6}
dotchart(
  mtcars$mpg,
  labels=row.names(mtcars),
  cex=.7,
  main="Gas Mileage for Car Models",
  xlab="Miles Per Gallon"
)
```

`group` 确定分组，`gcolor` 指定分组颜色

```{r fig.height=8, fig.width=8}
x <- mtcars[order(mtcars$mpg),]
x$cyl <- factor(x$cyl)

x$color[x$cyl == 4] <- "red"
x$color[x$cyl == 6] <- "blue"
x$color[x$cyl == 8] <- "darkgreen"

dotchart(
  x$mpg,
  labels=row.names(x),
  cex=.7,
  groups=x$cyl,
  gcolor="black",
  color=x$color,
  pch=19,
  main="Gas Mileage for Car Models\ngrouped by cylinder",
  xlab="Miles Per Gallon"
)
```

  
