---
title: "时间序列"
output: html_notebook
---


横截面数据 (cross-sectional)：给定一个时间点测量变量的值

纵向数据 (longitudinal)：随着时间的变化反复测量变量值

时间序列：给定一段时间内有规律地记录的观测值

## 在 R 中生成时序对象

时间序列对象 (time-series object)：R 中一种包括观测值、起始时间、终止时间以及周期 (如月、季度或年) 的结构

`ts()` 生成时间序列对象。

`frequency` 参数指定每个单位时间所包含的观测值数量

- `frequency=1`：年数据
- `frequency=4`：季度数据
- `frequency=12`：月数据

```{r}
sales <- c(
  18, 33, 41, 7, 34, 35, 
  24, 25, 24, 21, 25, 20,
  22, 31, 40, 29, 25, 21,
  22, 54, 32, 25, 26, 35
)
tsales <- ts(
  sales,
  start=c(2003, 1),
  frequency=12
)
tsales
```

```{r}
plot(tsales)
```

查看时序数据属性：

起始时间

```{r}
start(tsales)
```

终止时间

```{r}
end(tsales)
```

频率

```{r}
frequency(tsales)
```

`window()` 函数生成子时序

```{r}
tsales.subset <- window(
  tsales,
  start=c(2003, 5),
  end=c(2004, 6)
)
tsales.subset
```

## 时序的平滑化和季节性分解

### 通过简单移动平均进行平滑处理

处理时序数据的第一步是画图

居中移动平均 (centered moving average)

$$
S_t = (Y_{t-q} + ... + Y_t + ... + Y_{t+q})/(2q + 1)
$$

代价：损失最后 (k-1)/2 个观测值

```{r}
library(forecast)
```

```{r fig.height=6, fig.width=8}
opar <- par(no.readonly=TRUE)
par(mfrow=c(2, 2))
ylim <- c(min(Nile), max(Nile))

plot(
  Nile,
  main="Raw time series"
)
plot(
  ma(Nile, 3),
  main="Simple Moving Averages (k=3)",
  ylim=ylim
)
plot(
  ma(Nile, 7),
  main="Simple Moving Averages (k=7)",
  ylim=ylim
)
plot(
  ma(Nile, 15),
  main="Simple Moving Averages (k=15)",
  ylim=ylim
)
par(opar)
```

### 季节性分解

趋势因子 (trend component)：捕捉长期变化

季节性因子 (seasonal component)：捕捉一年内的周期性变化

随机 (误差) 因子 (irregular/error component)：捕捉不能被趋势和季节效应解释的变化

相加模型：

$$
Y_t = Trend_t + Seasonal_t + Irregular_t
$$

相乘模型：

$$
Y_t = Trend_t \times Seasonal_t \times Irregular_t
$$

相乘模型可以通过对数变化转成相加模型

AirPassengers 序列

```{r}
plot(AirPassengers)
```

```{r}
lAirPassengers <- log(AirPassengers)
plot(
  lAirPassengers,
  ylab="log(AirPassengers)"
)
```

`stl()` 函数分解序列为趋势项、季节项和随机项

```{r fig.height=8, fig.width=8}
fit <- stl(
  lAirPassengers,
  s.window="period"
)
plot(fit)
```

```{r}
fit$time.series
```

```{r}
exp(fit$time.series)
```

绘图

使用 R 自带的 monthplot() 函数和 forecast 包中的 seasonplot() 函数

```{r fig.height=6, fig.width=8}
par(mfrow=c(2, 1))
monthplot(
  AirPassengers,
  xlab="",
  ylab=""
)
seasonplot(
  AirPassengers,
  year.labels="TRUE",
  main=""
)
```

## 指数预测模型

单指数模型 (simple/single exponential model)：水平项

双指数模型 (double exponential model) 或 Holt 指数平滑 (Holt exponential smoothing)：水平项 + 趋势项

三指数模型 (triple exponential model) 或 Holt-Winters 指数平滑 (Holt-Winters exponential smoothing)：水平项 + 趋势项 + 季节项

forecast 包的 `ets()` 函数的 `model` 参数

- `A` 相加模型
- `M` 相乘模型
- `N` 无
- `Z` 自动选择

### 单指数平滑

$$
Y_t = \mathit{level} + \mathit{irregular}_t
$$
一步向前预测 1-step ahead forecast

$$
Y_{t+1} = c_0Y_t + c_1Y_{t-1} + c_2Y_{t-2} + c_2Y_{t_2} + \cdots
$$

其中 

$$
c_i = \alpha(1-\alpha)^2 \\
i=0,1,2,\cdots \\
0 \leqslant \alpha \leqslant 1
$$

nhtemp 时序

```{r}
plot(
  nhtemp,
  main="New Haven Annual Mean Temperature",
  xlab="Year",
  ylab=expression(paste("Temperature (", degree*F, ")",)),
)
```

`model="ANN"` 单指数平滑

```{r}
fit <- ets(nhtemp, model="ANN")
fit
```

一步向前预测

```{r paged.print=FALSE}
forecast(fit, 1)
```

绘制预测值，80%/95% 置信区间

```{r}
plot(
  forecast(fit, 1),
  main="New Haven Annual Mean Temperature",
  xlab="Year",
  ylab=expression(paste("Temperature (", degree*F, ")",)),
)
```

计算预测准确性

```{r}
accuracy(fit)
```

度量：

- ME：平均误差
- RMSE：平均残差平方和的平方根
- MAE：平均绝对误差
- MPE：平均百分比误差
- MAPE：平均绝对百分误差
- MASE：平均绝对标准化误差

### Holt 指数平滑和 Holt-Winters 指数平滑

alpha：水平项

beta：趋势项

gamma：季节项

Holt-Winters 指数平滑

```{r}
fit <- ets(
  log(AirPassengers),
  model="AAA"
)
fit
```

预测未来值

```{r paged.print=FALSE}
pred <- forecast(fit, 5)
pred
```

```{r}
plot(
  pred,
  main="Forecast for Air Travel",
  ylab="Log(AirPassengers",
  xlab="Time"
)
```

使用原始尺度预测

```{r}
pred$mean <- exp(pred$mean)
pred$lower <- exp(pred$lower)
pred$upper <- exp(pred$upper)
p <- cbind(pred$mean, pred$lower, pred$upper)
dimnames(p)[[2]] <- c(
  "mean",
  "Lo 80",
  "Lo 95",
  "Hi 80",
  "Hi 95"
)
p
```

### `ets()` 函数和自动预测

```{r}
fit <- ets(JohnsonJohnson)
fit
```

```{r}
plot(
  forecast(fit),
  main="Johnson & Johnson Forecasts",
  ylab="Quarterly Earnings (Dollars)",
  xlab="Time",
  flty=2
)
```

## ARIMA 预测模型

### 概念介绍

滞后阶数 (lag)：向后追溯的观测值的数量

自相关 (Autocorrelation)：度量时序中各个观测值之间的相关性

自相关函数图 (AutoCorrelation Function plot, ACF 图)

偏相关性 (partial autocorrelation)：当序列 Y_t 和 Y_{t-k} 之间的所有值 (Y_{t-1}，Y_{t-2}，...，Y_{t-k+1}) 带来的响应都被移除后，两个序列间的相关性

PACF 图

平稳性 (stationarity)：序列的统计性质不会随着时间的推移而改变

差分 (differencing)：将时序中的每个观测值 Y_t 都替换为 Y_{t-1} - Y_{t}

ADF (Augmented Dickey-Fuller) 统计检验验证平稳性假定。

ARMA 模型含有：

- 自回归 (AutoRegressive, AR) 项
- 移动平均 (Moving Averages, MA) 项

ARIMA 模型再加上差分

### ARMA 和 ARIMA 模型

#### 验证序列的平稳性

```{r}
plot(Nile)
```

```{r}
ndiffs(Nile)
```

```{r}
dNile <- diff(Nile)
plot(dNile)
```

`tseries` 库的 `adf.test()` 函数评估序列的稳定性

```{r}
library(tseries)
```


```{r}
adf.test(dNile)
```

#### 选择模型

```{r fig.height=6, fig.width=6}
par(mfrow=c(2, 1))
Acf(dNile)
Pacf(dNile)
```

选择 ARIMA 模型的方法

| 模型 | ACF | PACF |
|------|-----|------|
| ARIMA(p, d, 0) | 逐渐减小到 0 | 在 p 阶后减小到 0 |
| ARIMA(0, d, q) | q 阶后减小到 0 | 逐渐减小到 0 |
| ARIMA(p, d, q) | 逐渐减小到 0 | 逐渐减小到 0 |

上述示例中，考虑使用 ARIMA(0, 1, 1) 模型

#### 拟合模型

```{r}
fit <- arima(
  Nile,
  order=c(0, 1, 1)
)
fit
```

```{r}
accuracy(fit)
```

#### 模型评价

模型的残差应该满足独立正态分布

```{r}
qqnorm(fit$residuals)
qqline(fit$residuals)
```

`Box.test()` 函数检验自相关系数是否都为 0。

```{r}
Box.test(fit$residuals, type="Ljung-Box")
```

没通过显著性检验，可以认为残差的自相关系数为零

#### 预测

```{r paged.print=FALSE}
forecast(fit, 3)
```

```{r}
plot(
  forecast(fit, 3),
  xlab="Year",
  ylab="Annual Flow"
)
```

### ARIMA 的自动预测

`auto.arima()` 函数

```{r}
fit <- auto.arima(sunspots)
fit
```

```{r paged.print=FALSE}
forecast(fit, 3)
```

```{r}
accuracy(fit)
```

