---
title: "广义线性模型"
output: html_notebook
---

## 广义线性模型和 `glm()` 函数


### `glm()` 函数

```{r eval=FALSE}
glm(formula, family=family(link=function), data=data)
```

Logistic 回归

```{r eval=FALSE}
glm(
  Y ~ X1 + X2 + X3, 
  family=binomial(link="logit"), 
  data=mydata
)
```

泊松回归

```{r eval=FALSE}
glm(
  Y ~ X1 + X2 + X3, 
  family=possion(link="log"), 
  data=mydata
)
```

标准线性回归

```{r eval=FALSE}
glm(
  Y ~ X1 + X2 + X3, 
  family=guassian(link="identity"), 
  data=mydata
)
```

与下面代码相同

```{r eval=FALSE}
lm(
  Y ~ X1 + X2 + X3, 
  data=mydata
)
```

### 连用的函数


### 模型拟合和回归诊断

预测值与残差

```{r eval=FALSE}
plot(
  predict(model, type="response"),
  residuals(model, type="deviance")
)
```

帽子值

```{r eval=FALSE}
plot(hatvalues(model))
```

学生化残差

```{r eval=FALSE}
plot(rstudent(model))
```

Cook 距离统计量

```{r eval=FALSE}
plot(cooks.distance(model))
```

`car` 包的影像图

```{r}
library(car)
```

```{r, eval=FALSE}
influencePlot(model)
```


## Logistic 回归


```{r}
data(Affairs, package="AER")
```

```{r paged.print=FALSE}
head(Affairs)
```

```{r}
summary(Affairs)
```

```{r}
table(Affairs$affairs)
```

生成二值型变量

```{r}
Affairs$ynaffair <- ifelse(Affairs$affairs == 0, 0, 1)
Affairs$ynaffair <- factor(
  Affairs$ynaffair,
  levels=c(0, 1),
  labels=c("No", "Yes")
)
table(Affairs$ynaffair)
```

使用 Logistic 回归拟合

```{r}
fit_full <- glm(
  ynaffair ~ gender + age + yearsmarried + children +
    religiousness + education + occupation + rating,
  data=Affairs,
  family=binomial()
)
summary(fit_full)
```

去掉不显著的变量，重新拟合

```{r}
fit_reduced <- glm(
  ynaffair ~ age + yearsmarried + religiousness + rating,
  data=Affairs,
  family=binomial()
)
summary(fit_reduced)
```

使用卡方检验比较两个模型的效果是否相同

```{r}
anova(
  fit_reduced,
  fit_full,
  test="Chisq"
)
```

卡方值不显著，说明两个模型预测效果相同，可以用变量较少的模型代替变量较多的模型

### 解释模型参数

回归系数

```{r}
coefficients(fit_reduced)
```

```{r}
exp(coef(fit_reduced))
```

系数的置信区间

```{r}
confint(fit_reduced)
```

```{r}
exp(confint(fit_reduced))
```

### 评价预测变量对结果概率的影响

创建一个虚拟数据集，只有婚姻评分不同

```{r paged.print=FALSE}
test_data <- data.frame(
  rating=1:5,
  age=mean(Affairs$age),
  yearsmarried=mean(Affairs$yearsmarried),
  religiousness=mean(Affairs$religiousness)
)
test_data
```

```{r paged.print=FALSE}
test_data$prob <- predict(
  fit_reduced,
  newdata=test_data,
  type="response"
)
test_data
```

年龄不同的虚拟数据集

```{r paged.print=FALSE}
test_data <- data.frame(
  rating=mean(Affairs$rating),
  age=seq(17, 57, 10),
  yearsmarried=mean(Affairs$yearsmarried),
  religiousness=mean(Affairs$religiousness)
)
test_data
```

```{r paged.print=FALSE}
test_data$prob <- predict(
  fit_reduced,
  newdata=test_data,
  type="response"
)
test_data
```

### 过度离势

一种检测方法：二项分布模型的残差偏差除以残差自由度，如果比值比 1 大很多，可认为存在过度离势。

```{r}
deviance(fit_reduced) / df.residual(fit_reduced)
```

检验过度离势，需要拟合两次模型

```{r}
fit <- glm(
  ynaffair ~ age + yearsmarried + religiousness + rating,
  data=Affairs,
  family=binomial()
)

fit_od <- glm(
  ynaffair ~ age + yearsmarried + religiousness + rating,
  data=Affairs,
  family=quasibinomial()
)

pchisq(
  summary(fit_od)$dispersion * fit$df.residual,
  fit$df.residual,
  lower=FALSE
)
```

不显著，说明不存在过度离势

### 扩展

**稳健 Logistic 回归**

robust 包的 `glmRob()` 函数

**多项分布回归**

mlogit 包中的 `mlogit()` 函数

**序数 Logistic 回归**

rms 包中的 `lrm()` 函数

## 泊松回归

robust 包中的 `breslow.dat` 数据集

```{r}
data(breslow.dat, package="robust")
```

```{r paged.print=FALSE}
head(breslow.dat)
```

```{r}
summary(breslow.dat[c(6, 7, 8, 10)])
```

绘图分析

```{r fig.height=6, fig.width=6}
opar <- par(no.readonly=TRUE)
par(mfrow=c(1, 2))
with(
  breslow.dat,
  {
    hist(
      sumY, 
      breaks=20,
      xlab="Seizure Count",
      main="Distribution of Seizures"
    )
    boxplot(
      sumY ~ Trt,
      xlab="Treatment",
      main="Group Comparisons"
    )
  }
)
par(opar)
```

泊松回归

```{r}
fit <- glm(
  sumY ~ Base + Age + Trt,
  data=breslow.dat,
  family=poisson()
)
summary(fit)
```

### 解释模型参数

```{r}
coef(fit)
```

```{r}
summary(fit)$coefficients
```

```{r}
exp(coef(fit))
```

### 过度离势

残差偏差 / 残差自由度

```{r}
deviance(fit) / df.residual(fit)
```

结果远大于 1，表明存在过度离势

qcc 包的 `qcc.overdispersion.test()` 函数检验泊松模型是否存在过度离势

```{r}
library(qcc)
```

```{r}
qcc.overdispersion.test(breslow.dat$sumY, type="poisson")
```

p 值小于 0.05，表明存在过度离势

**类泊松方法**

```{r}
fit_od <- glm(
  sumY ~ Base + Age + Trt,
  data=breslow.dat,
  family=quasipoisson()
)
summary(fit_od)
```

### 扩展

### 时间段变化的泊松回归

使用 `glm()` 中的 `offset` 选项

### 零膨胀的泊松回归

pscl 包中的 `zeroinfl()` 函数

### 稳健泊松回归

robust 包中的 `glmRob()` 函数