---
title: "使用ggplot2进行高级绘图"
output: html_notebook
---

介绍ggplot2包

```{r}
library(ggplot2)
library(car)
library(gridExtra)
```

## R 中的四种图形系统

基础图形系统

grid 图形系统

lattice 包

ggplot2 包

## ggplot2 包介绍

```{r}
ggplot(data=mtcars, aes(x=wt, y=mpg)) +
  geom_point() +
  labs(
    title="Automobile Data",
    x="Weight",
    y="Miles Per Gallon"
  )
```

添加线性拟合

```{r}
ggplot(data=mtcars, aes(x=wt, y=mpg)) +
  geom_point(pch=17, color="blue", size=2) +
  geom_smooth(method="lm", color="red", linetype=2) +
  labs(
    title="Automobile Data",
    x="Weight",
    y="Miles Per Gallon"
  )
```

将变量转为因子

```{r}
mtcars$am <- factor(
  mtcars$am, 
  levels=c(0, 1), 
  labels=c("Automatic", "Manual")
)
mtcars$vs <- factor(
  mtcars$vs,
  levels=c(0, 1),
  labels=c("V-Engine", "Straight Engline")
)
mtcars$cyl <- factor(mtcars$cyl)
```


分组和面

```{r}
ggplot(data=mtcars, aes(x=hp, y=mpg, shape=cyl, color=cyl)) +
  geom_point(size=3) +
  facet_grid(am~vs) +
  labs(
    title="Automobile Data by Engine Type",
    x="Horsepower",
    y="Miles Per Gallon"
  )
```

## 用几何函数指定图的类型

常见的几何函数

| 函数 | 说明 |
|------|------|
| `geom_bar()` | 条形图 |
| `geom_boxplot()` | 箱线图 |
| `geom_density()` | 密度图 |
| `geom_histogram()` | 直方图 |
| `geom_hline()` | 水平线 |
| `geom_jitter()` | 抖动点 |
| `geom_line()` | 线图 |
| `geom_point()` | 散点图 |
| `geom_rug()` | 地毯图 |
| `geom_smooth()` | 拟合曲线 |
| `geom_text()` | 文字注解 |
| `geom_violin()` | 小提琴图 |
| `geom_vline()` | 垂线 |

```{r}
data(singer, package="lattice")
```


直方图

```{r}
ggplot(singer, aes(x=height)) + geom_histogram()
```

箱线图

```{r}
ggplot(singer, aes(x=voice.part, y=height)) + geom_boxplot()
```

设置选项

```{r}
data(Salaries, package="car")
```

```{r}
ggplot(Salaries, aes(x=rank, y=salary)) +
  geom_boxplot(fill="cornflowerblue", color="blue", notch=TRUE) +
  geom_point(position="jitter", color="blue", alpha=.5) +
  geom_rug(sides="l", color="black")
```

组合图形

```{r}
ggplot(singer, aes(x=voice.part, y=height)) +
  geom_violin(fill="lightblue") +
  geom_boxplot(fill="lightgreen", width=.2)
```

## 分组

带有视觉特征的分组变量

```{r}
ggplot(Salaries, aes(x=salary, fill=rank)) +
  geom_density(alpha=.2)
```

```{r}
ggplot(Salaries, aes(x=yrs.since.phd, y=salary, color=rank, shape=sex)) +
  geom_point()
```



```{r fig.height=4, fig.width=8}
q1 <- ggplot(Salaries, aes(x=rank, fill=sex)) +
  geom_bar(position="stack") +
  labs(title='position="stack"') +
  theme(legend.position="bottom")
q2 <- ggplot(Salaries, aes(x=rank, fill=sex)) +
  geom_bar(position="dodge") +
  labs(title='position="dodge"') +
  theme(legend.position="bottom")
q3 <- ggplot(Salaries, aes(x=rank, fill=sex)) +
  geom_bar(position="fill") +
  labs(title='position="fill"', y="proportion") +
  theme(legend.position="bottom")
grid.arrange(q1, q2, q3, ncol=3)
```

```{r}
ggplot(Salaries, aes(x=rank, fill=sex)) + geom_bar()
ggplot(Salaries, aes(x=rank)) + geom_bar(fill="red")
ggplot(Salaries, aes(x=rank, fill="red")) + geom_bar()
```

## 刻面

`facet_wrap()` 和 `facet_grid()` 函数

```{r fig.height=6, fig.width=6}
ggplot(data=singer, aes(x=height)) + 
  geom_histogram() +
  facet_wrap(~voice.part, nrow=4)
```

同时包含刻面和分组

```{r}
ggplot(Salaries, aes(x=yrs.since.phd, y=salary, color=rank, shape=rank)) +
  geom_point() +
  facet_grid(.~sex)
```

```{r fig.height=8, fig.width=6}
ggplot(data=singer, aes(x=height, fill=voice.part)) +
  geom_density() +
  facet_grid(voice.part~.)
```

## 添加光滑曲线

带有 95% 置信区间的非参数光滑曲线 (loess)

```{r}
ggplot(data=Salaries, aes(x=yrs.since.phd, y=salary)) +
  geom_smooth() +
  geom_point()
```

二次多项式回归

```{r}
ggplot(data=Salaries, aes(
  x=yrs.since.phd, y=salary, linetype=sex, shape=sex, color=sex
)) +
  geom_smooth(
    method=lm,
    formula=y~poly(x, 2),
    se=FALSE,
    size=1
  ) +
  geom_point(size=2)
```

## 修改 ggplot2 图形的外观

### 坐标轴

控制坐标轴和刻度线外观的函数

`scale_x_continuous()` 和 `scale_y_continuous()`

`scale_x_discrete()` 和 `scale_y_discrete()`

```{r}
ggplot(data=Salaries, aes(x=rank, y=salary, fill=sex)) +
  geom_boxplot() +
  scale_x_discrete(
    breaks=c("AsstProf", "AssocProf", "Prof"),
    labels=c("Assistant\nProfessor", 
             "Associate\nProfessor", 
             "Full\nProfessor")
  ) +
  scale_y_continuous(
    breaks=c(50000, 100000, 150000, 200000),
    labels=c("$50K", "$100K", "$150K", "$200K")
  ) +
  labs(
    title="Faculty Salary by Rank and Sex",
    x="",
    y=""
  )
```

### 图例

```{r}
ggplot(data=Salaries, aes(x=rank, y=salary, fill=sex)) +
  geom_boxplot() +
  scale_x_discrete(
    breaks=c("AsstProf", "AssocProf", "Prof"),
    labels=c("Assistant\nProfessor",
             "Associate\nProfessor",
             "Full\nProfessor")
  ) +
  scale_y_continuous(
    breaks=c(50000, 100000, 150000, 200000),
    labels=c("$50K", "$100K", "$150K", "$200K")
  ) +
  labs(
    title="Faculty Salary by Rank and Gender",
    x="",
    y="",
    fill="Gender"
  ) +
  theme(legend.position=c(.1, .8))
```

### 标尺

```{r}
ggplot(mtcars, aes(x=wt, y=mpg, size=disp)) +
  geom_point(shape=21, color="black", fill="cornsilk") +
  labs(
    x="Weight",
    y="Miles Per Gallon",
    title="Bubble Chart",
    size="Engine\nDisplacement"
  )
```

```{r}
ggplot(data=Salaries, aes(x=yrs.since.phd, y=salary, color=rank)) +
  scale_color_manual(
    values=c("orange", "olivedrab", "navy")
  ) +
  geom_point(size=2)
```

```{r}
ggplot(data=Salaries, aes(x=yrs.since.phd, y=salary, color=rank)) +
  scale_color_brewer(palette="Dark2") +
  geom_point(size=2)
```

显示所有的 ColorBrewer 颜色集

```{r fig.height=10, fig.width=8}
library(RColorBrewer)
display.brewer.all()
```

### 主题

`theme()` 函数定制主题

```{r}
mytheme <- theme(
  plot.title=element_text(
    face="bold.italic",
    size="14",
    color="brown"
  ),
  axis.title=element_text(
    face="bold.italic",
    size=10,
    color="brown"
  ),
  axis.text=element_text(
    face="bold",
    size=9,
    color="darkblue"
  ),
  panel.background=element_rect(
    fill="white",
    color="darkblue"
  ),
  panel.grid.major.y=element_line(
    color="grey",
    linetype=1
  ),
  panel.grid.minor.y=element_line(
    color="grey",
    linetype=2
  ),
  panel.grid.minor.x=element_blank(),
  legend.position="top"
)
```

使用定制主题绘图

```{r}
ggplot(Salaries, aes(x=rank, y=salary, fill=sex)) +
  geom_boxplot() +
  labs(
    title="Salary by Rank and Sex",
    x="Rank",
    y="Salary"
  ) +
  mytheme
```

### 多重图

`gridExtra` 包中的 `grid.arrange()` 函数

```{r}
p1 <- ggplot(data=Salaries, aes(x=rank)) + geom_bar()
p2 <- ggplot(data=Salaries, aes(x=sex)) + geom_bar()
p3 <- ggplot(data=Salaries, aes(x=yrs.since.phd, y=salary)) + geom_point()

grid.arrange(p1, p2, p3, ncol=3)
```

## 保存图形

```{r}
myplot <- ggplot(mtcars, aes(x=mpg)) + geom_histogram()
ggsave(file="mygraph.png", plot=myplot, width=5, height=4)
```

```{r}
ggplot(mtcars, aes(x=mpg)) + geom_histogram()
ggsave(file="mygraph.pdf")
```

