---
title: "重抽样与自助法"
output: html_notebook
---

## 置换检验

置换检验，随机化检验，重随机化检验

精确检验 vs 蒙特卡洛模拟

## 使用 `coin` 包做置换检验

- 响应值与组的分配独立吗？
- 两个数值变量独立吗？
- 两个类别型别变量独立吗？

```{r}
library(coin)
```

### 独立两样本和 K 样本检验

```{r paged.print=FALSE}
score <- c(
  40, 57, 45, 55, 58, 
  57, 64, 55, 62, 65
)
treatment <- factor(
  c(rep("A", 5), rep("B", 5))
)
my_data <- data.frame(
  treatment, score
)
my_data
```

t 检验，结果显著

```{r}
t.test(
  score ~ treatment,
  data=my_data,
  var.equal=TRUE
)
```

置换检验，结果不显著

```{r}
oneway_test(
  score ~ treatment,
  data=my_data,
  distribution="exact"
)
```

```{r}
library(MASS)
```

```{r paged.print=FALSE}
UScrime <- transform(
  UScrime,
  So = factor(So)
)
head(UScrime)
```

Wilcoxon 秩和检验

```{r}
wilcox.test(
  Prob ~ So,
  data=UScrime,
)
```

```{r}
wilcox_test(
  Prob ~ So,
  data=UScrime,
  distribution="exact"
)
```

近似 K 样本置换检验

```{r}
library(multcomp)
```

```{r paged.print=FALSE}
head(cholesterol)
```

```{r}
set.seed(1234)
oneway_test(
  response ~ trt,
  data=cholesterol,
  distribution=approximate(nresample=9999)
)
```

### 列联表中的独立性

`chisq_test()`、`cmh_test()`、`lbl_test()` 函数

```{r}
library(vcd)
```

```{r paged.print=FALSE}
head(Arthritis)
```

`Improved` 是有序因子，进行线性趋势检验

```{r}
set.seed(1234)
chisq_test(
  Treatment ~ Improved,
  data=Arthritis,
  distribution=approximate(nresample=9999)
)
```


```{r paged.print=FALSE}
Arthritis_v2 <- transform(
  Arthritis,
  Improved=as.factor(as.numeric(Improved))
)
head(Arthritis_v2)
```

`Improved` 是分类因子，进行卡方检验

```{r}
set.seed(1234)
chisq_test(
  Treatment ~ Improved,
  data=Arthritis_v2,
  distribution=approximate(nresample=9999)
)
```

### 数值变量间的独立性

`spearman_test()` 函数

```{r paged.print=FALSE}
states <- as.data.frame(state.x77)
head(states)
```

```{r}
set.seed(1234)
spearman_test(
  Illiteracy ~ Murder,
  data=states,
  distribution=approximate(nresample=9999)
)
```

### 两样本和 K 样本相关性检验

两配对组的置换检验：`wilcoxsign_test()` 函数

多于两组：`friedman_test()` 函数

Wilcoxon 符号秩检验

```{r}
wilcoxsign_test(
  U1 ~ U2,
  data=UScrime,
  distribution="exact"
)
```

### 深入研究

`independence_test()` 函数

## `lmPerm` 包的置换检验

线性模型的置换检验，比如 `lmp()` 和 `aovp()` 函数

```{r}
library(lmPerm)
```


### 简单回归和多项式回归

```{r}
set.seed(1234)
fit <- lmp(
  weight ~ height, 
  data=women,
  perm="Prob"
)
```

```{r}
summary(fit)
```

二次方程

```{r}
set.seed(1234)
fit <- lmp(
  weight ~ height + I(height^2),
  data=women,
  perm="Prob"
)
```

```{r}
summary(fit)
```

### 多元回归

```{r paged.print=FALSE}
head(states)
```

```{r}
fit <- lmp(
  Murder ~ Population + Illiteracy + Income + Frost,
  data=states,
  perm="Prob"
)
```

```{r}
summary(fit)
```

```{r}
fit <- lm(
  Murder ~ Population + Illiteracy + Income + Frost,
  data=states,
)
summary(fit)
```

注意：在 `lm()` 中 Population 和 Illiteracy 均显著，而 `lmp()` 中仅 Illiteracy 显著

### 单因素方差分析和协方差分析

单因素方差分析的置换检验

```{r}
set.seed(1234)
fit <- aovp(
  response ~ trt,
  data=cholesterol,
  perm="Prob"
)
```

```{r}
anova(fit)
```

单因素协方差分析的置换检验

```{r}
set.seed(1234)
fit <- aovp(
  weight ~ gesttime + dose,
  data=litter,
  perm="Prob"
)
```

```{r}
anova(fit)
```

### 双因素方差分析


```{r}
set.seed(1234)
fit <- aovp(
  len ~ supp*dose,
  data=ToothGrowth,
  perm="Prob"
)
```

```{r}
anova(fit)
```

### 双因素方差分析

```{r}
set.seed(1234)
fit <- aovp(
  len ~ supp*dose,
  data=ToothGrowth,
  perm="Prob"
)
```

```{r}
anova(fit)
```


## 置换检验点评

`perm` 包

`corrperm` 包

`logregperm` 包

`glmperm` 包

置换检验主要用于生成检验零假设的 p 值，有助于回答“效应是否存在”这样的问题。

## 自助法

从初始样本重复随机替换抽样，生成一个或一系列待检验统计量的经验分布。
无需假设一个特定的理论分布，便可生成统计量的置信区间，并能检验统计假设。

## boot 包中的自助法

```{r}
library("boot")
```

### 对单个统计量使用自助法

计算 R 平方的函数

```{r}
rsq <- function(formula, data, indices) {
  d <- data[indices,]
  fit <- lm(formula, data=d)
  return (summary(fit)$r.square)
}
```

自助抽样

```{r}
set.seed(1234)
results <- boot(
  data=mtcars,
  statistic=rsq,
  R=1000,
  formula=mpg ~ wt + disp
)
```

`boot` 对象可以输出

```{r}
print(results)
```

绘制结果

```{r}
plot(results)
```

计算置信区间

```{r}
ci_results <- boot.ci(
  results,
  type=c("perc", "bca")
)
ci_results
```

```{r}
ci_results$percent
```

```{r}
ci_results$bca
```


### 多个统计量的自助法

返回回归系数向量的函数

```{r}
bs <- function(formula, data, indices) {
  d <- data[indices,]
  fit <- lm(formula, data=d)
  return(coef(fit))
}
```

自助抽样

```{r}
set.seed(1234)
results <- boot(
  data=mtcars,
  statistic=bs,
  R=1000,
  formula=mpg ~ wt + disp
)
print(results)
```

多个统计量使用索引

```{r}
plot(
  results,
  index=2
)
```

置信区间

```{r}
boot.ci(
  results,
  type="bca",
  index=2
)
```

```{r}
boot.ci(
  results,
  type="bca",
  index=3
)
```

